【裁判字號】    99,易,855
【裁判日期】    991105
【裁判案由】    傷害
【裁判全文】
臺灣高雄地方法院刑事判決               99年度易字第855號
公  訴  人  臺灣高雄地方法院檢察署檢察官
被      告  丁○○
上列被告因傷害案件，經檢察官提起公訴（98年度偵字第35211
號），本院判決如下：
    主  文
丁○○犯傷害罪，處拘役伍拾日，如易科罰金，以新臺幣壹仟元
折算壹日。
    事  實
一、丁○○與丙○○均為高雄市○○區○○街「科博觀」社區大
    樓之住戶（丁○○住建和街4 之3 號3 樓，丙○○住建和街
    4 號3 樓），2 人因丁○○在其住處內飼養犬隻問題而有不
    快，民國98年3 月25日下午5 時50分許，丁○○下樓欲丟垃
    圾時，在該大樓1 樓電梯口遇見丙○○及其女兒乙○○，又
    因丁○○所持垃圾是否有碰觸到丙○○之事再起爭執，2 人
    分別基於傷害犯意徒手互毆，丙○○強拉丁○○頭部撞擊大
    樓公佈欄，致丁○○受有腦震盪等傷害（丙○○被訴傷害部
    分，業經本院98年度易字第1270號判處有期徒刑3 月，臺灣
    高等法院高雄分院99年上易字第44號判決駁回上訴確定），
    該大樓保全人員甲○○聽聞聲響前來勸阻，並拉開扭打之雙
    方，丁○○不甘受害，趁丙○○尋找掉落眼鏡時，再以右腳
    踢擊丙○○，致丙○○掉落該大樓1 樓往地下室之樓梯間，
    並受有右肩及左腰挫傷及扭傷、兩手多處擦挫傷等傷害，嗣
    經警到場處理，始知悉上情。
二、案經丙○○訴由臺灣高雄地方法院檢察署檢察官偵查起訴。
    理  由
壹、程序方面（證據能力之判斷）：
一、按被告以外之人於偵查中向檢察官所為陳述，除顯有不可信
    之情況者外，得為證據，刑事訴訟法第159 條之1 第2 項定
    有明文。查：證人丙○○、甲○○於檢察官偵查中所為之陳
    述，業經具結而為證述，查無檢察官在偵查時有不法取供之
    情形，且證人丙○○、甲○○業經本院行交互詰問程序，被
    告之對質詰問權已獲得保障。又，證人乙○○（86年10月13
    日生）於檢察官99年1 月20日偵訊時，未滿16歲，依刑事訴
    訟法第186 條第1 項第1 款規定，不得令其具結，非屬同法
    第158 條之3 無證據能力之情形，且證人乙○○亦經本院行
    交互詰問程序，被告之對質詰問權亦獲保障，並查無顯有不
    可信之情況。依上說明，證人丙○○、乙○○於偵查中之證
    詞自均具有證據能力。
貳、實體方面：
一、訊據被告丁○○對於伊與告訴人丙○○均為高雄市○○區○○街「科博觀」社區大樓之住戶（被告住建和街4 之3 號3
    樓，丙○○住建和街4 號3 樓），2 人因被告在其住處內飼
    養犬隻問題而有不快，98年3 月25日下午5 時50分許，被告
    下樓欲丟垃圾時，在該大樓1 樓電梯口遇見告訴人及其女乙○○，又因被告所持垃圾是否有碰觸到告訴人之事再起爭執
    ，2 人有發生肢體衝突，告訴人強拉被告頭部撞擊大樓公佈
    欄，致被告受有腦震盪等傷害（丙○○被訴傷害部分，業經
    本院98年度易字第1270號判處有期徒刑3 月，臺灣高等法院
    高雄分院99年上易字第44號判決駁回上訴確定），告訴人有
    摔下樓梯間，並受有右肩及左腰挫傷及扭傷、兩手多處擦挫
    傷等傷害之事實，固不爭執，惟矢口否認有何傷害犯行，辯
    稱：伊遭告訴人毆打，雖有動手抵抗，但管理員甲○○到場
    將伊2 人隔開，伊請管理員報警，告訴人趁管理員轉身打電
    話之際，又要打伊，是他自己站不穩摔下樓梯，當日告訴人
    踢伊，伊有受傷，豈有力氣踢告訴人云云。
二、惟查：
  (一)上開犯罪事實，業據證人即告訴人於本院審理中證述：伊於
    98年3 月25日下午5 時50分，於高雄市○○區○○街「科博
    觀」社區大樓與被告發生衝突，因被告養狗，很吵又很臭，
    伊前一天有去管理室反應，當日伊帶伊女乙○○回來，在樓
    梯口遇到被告從電梯下來，伊告訴她她們家狗很吵，被告將
    手中垃圾放下，壓到伊的腳，伊把垃圾移開，她就說伊踢她
    垃圾袋，就出手打伊，伊眼鏡、手錶等物都被打掉，伊眼鏡
    被打掉後，視線模糊，就徒手反擊，伊印象中可能有打到被
    告的頭，之後管理員就來將伊等2 人隔開，並站在伊2 人中
    間，伊要去撿眼鏡時，被告一腳踢過來，踢到伊肚子，伊就
    從樓梯摔下去，摔落至樓層之間的平台處，之後伊請管理員
    報警等語（見本院易字卷第24至28頁）明確，核與證人乙○○於偵查及本院證述：99年3 月25日下午5 時50分許，當時
    伊從安親班下課，父親（即告訴人丙○○）帶伊從地下室上
    樓，在1 樓電梯口附近遇到被告，當時被告正要去倒垃圾，
    伊父請被告管好狗，被告就拿垃圾打伊父，伊父有打被告，
    爭吵過程管理員有到場，將被告和伊父拉開，並說不要打了
    ，伊父站著彎腰要撿眼鏡時，被告用右腳踢伊父的肚子，致
    伊父從樓梯摔下去等語（見偵字35211 號偵查卷第30頁、本
    院易字卷第18至23頁）情節相符。又證人即當時大樓管理員
    甲○○於偵查中證述：99年3 月25日下午5 時50分許，伊在
    上班期間，聽到告訴人與被告發生爭吵，伊就過去排解，伊
    轉頭看，看到丙○○摔到樓梯中間，伊沒有看到被告踹丙○○等語（見同上偵查卷第29頁），於本院證稱：99年3 月25
    日下午5 時50分許，那時是倒垃圾時間，伊在管理室聽到很
    大聲的聲音，過去查看，看到被告與告訴人丙○○發生爭執
    ，他們在Ａ棟1 樓的地方發生爭執，那是電梯口及樓梯口，
    地下室也是從那邊下去，現場還有告訴人丙○○的女兒，伊
    到場時，他們2 人扭成一團，伊將他們隔開，伊看到被告眼
    睛旁有擦傷，隔開之後，他們2 人還有繼續拉扯，之後告訴
    人丙○○就摔到地下室，伊未注意看告訴人當天是否有戴眼
    鏡；伊站在他們二人中間，將他們隔開後，他們還是繼續拉
    扯，還有動手要打對方的動作，伊也有被打到，一瞬間，告
    訴人丙○○便摔落地下室，伊下到地下室將告訴人丙○○扶
    起來，就去打電話報警；他們2 人推來推去，告訴人丙○○
    才跌落地下室，伊認為告訴人摔倒與他們2 人推擠有因果關
    係；告訴人丙○○跌下去樓梯，是在他們互相都還有動作的
    過程中摔落，他們手腳都還有動作，因為伊的腳有被踢到，
    但是伊不知道被何人踢到；伊在他們2 人中間時，丙○○摔
    下樓梯，因為伊站的角度關係，所以伊沒看到丙○○如何摔
    下去等語（見本院易字卷第49至53、69頁），亦證述告訴人
    係在與被告手腳均有動作之過程中摔下樓梯，且有告訴人於
    案發當日19時45分許至高雄醫學大學附設中和紀念醫院急診
    之診斷證明書1 紙（他字5503號偵查卷第3 頁）、病歷資料
    1 份（見本院易字卷第87至92頁）在卷可稽，則告訴人於前
    揭時、地，遭被告以上述方式攻擊，致其受有前開傷害之事
    實，堪以認定。
  (二)被告雖以前揭情詞置辯，然依證人甲○○上開證述可知，在
    證人甲○○到場欲隔開被告與告訴人時，雙方手腳仍有動作
    欲傷害對方，且證人甲○○腳部亦有遭被告或告訴人踢到，
    堪認被告與告訴人之肢體衝突，並未因證人甲○○到場而停
    歇，而係告訴人摔下樓梯後雙方始停止。又由被告於本院供
    稱：「除非丙○○用腳踢伊，伊才會踢」；告訴人揮拳打伊
    ，伊一定會抵擋，伊不可能被動挨打，是伊抵擋過程中，丙○○摔下去等語（見本院易字卷第73、104 至105 頁），及
    被告於此次肢體衝突中，受有頭部外傷、腦震盪、右前額挫
    裂傷約2 公分、顏面及頸部多處挫擦傷，且遭告訴人踢傷致
    下腹部挫傷併血尿，業據被告供述在卷（見本院易字卷第10
    6 頁），並有被告之高雄醫學院附設中和紀念醫院病歷1 份
    在卷為憑（見本院易字卷第93至98頁），足認被告確有踢告
    訴人之動機，且告訴人係在與被告尚有肢體衝突之過程中摔
    下樓梯，告訴人指訴係遭被告踢下樓梯而受有前揭傷害等語
    ，應屬可採。被告辯稱係告訴人自己踩空跌下樓梯云云，純
    屬事後卸責之詞，無可採信。
  (三)綜上所述，本件事證明確，被告前揭犯行，足堪認定。
二、核被告所為，係犯刑法第277 條第1 項之傷害罪。爰審酌被
    告因細故與告訴人發生爭執，卻不思以理性方式解決問題，
    竟以上開方式攻擊告訴人成傷，並於犯後未能坦承犯行，態
    度難認良好，且迄今未與告訴人達成和解，然念其於本案發
    生前無任何前科紀錄，有臺灣高等法院被告前案紀錄表在卷
    可按，素行尚佳，復參以被告所受之傷害較告訴人為重等一
    切情狀，量處如主文所示之刑，並諭知易科罰金之折算標準
    ，以示懲儆。
據上論斷，應依刑事訴訟法第299 條第1 項前段，刑法第277 條
第1 項、第41條第1 項前段，刑法施行法第1 條之1 ，判決如主
文。
本案經檢察官戊○○到庭執行職務。
中    華    民    國    99    年    11    月    5    日
                  刑事第六庭    法  官  曾鈴
以上正本證明與原本無異。
如不服本判決應於收受送達後10日內向本院提出上訴書狀，並應
敘述具體理由；如未敘述上訴理由者，應於上訴期間屆滿後20日
內向本院補提理由書（均須按他造當事人之人數附繕本）「切勿
逕送上級法院」。
中    華    民    國    99    年    11    月    9     日
                                書記官  李月君
附錄本判決論罪科刑法條：
中華民國刑法第277 條（普通傷害罪）
傷害人之身體或健康者，處3 年以下有期徒刑、拘役或1 千元以
下罰金。
犯前項之罪因而致人於死者，處無期徒刑或7 年以上有期徒刑；
致重傷者，處3 年以上10年以下有期徒刑。


司法院資訊處製作；財團法人民間司法改革基金會備份。
